【裁判字號】    97,訴,255
【裁判日期】    980206
【裁判案由】    殺人未遂等
【裁判全文】
臺灣新竹地方法院刑事判決               97年度訴字第255號
公  訴  人  臺灣新竹地方法院檢察署檢察官
被      告  庚○○
            甲○○
                    5弄6號
            辛○○
            丁○○
            丙○○
共      同
指定辯護人  本院公設辯護人乙○○
上列被告等因殺人未遂等案件，經檢察官提起公訴（97年度調偵
字第54號），本院判決如下：
    主  文
庚○○、甲○○成年人共同故意對少年犯恐嚇危害安全罪，各處
有期徒刑肆月，扣案之開山刀壹把，沒收；又共同犯傷害致人重
傷罪，各處有期徒刑年月，扣案之開山刀壹把，沒收。均應
執行有期徒刑年陸月。扣案之開山刀壹把，沒收。
辛○○、丁○○、丙○○共同犯恐嚇危害安全罪，各處有期徒刑
月，扣案之開山刀壹把，沒收；又共同犯傷害致人重傷罪，各
處有期徒刑年月，扣案之開山刀壹把，沒收。均應執行有期
徒刑年伍月。扣案之開山刀壹把，沒收。
    事  實
一、緣辛○○、丁○○、丙○○（起訴書誤載為林永謦）於民國
    96年7月1日凌晨3時許，在新竹市○○路、北大路口，騎車
    遭不詳之飆車族持刀追趕，丙○○遂撥打電話予庚○○，由
    辛○○告以上情，辛○○、丁○○、丙○○等3人即邀約庚○○、甲○○等2人前往助陣並找尋該不詳之飆車人士報復
    ，經庚○○、甲○○允諾後，庚○○將其所有之開山刀1把
    放置在其所騎乘之車牌號碼F6S─577號重型機車腳踏板上搭
    載甲○○，甲○○亦手持木棍1支（已經甲○○丟棄在新竹
    市○○路、北大路口水利局旁之草叢內而未據扣案），辛○○則騎乘車牌號碼F83 ─452號之重型機車搭載丁○○，及
    丙○○騎乘其兄林瑞彤所有之車牌號碼L2E ─765號重型機
    車，在新竹市區繞行，嗣於同日上午4時30分許，庚○○、
    甲○○、辛○○、丁○○、丙○○等5人騎車行經新竹市○○路與經國路2段交岔路口時，見戊○○騎乘車牌號碼F3S
    ─869號之重型機車搭載少年己○○（79年1月9日生），行
    經新竹市○○路○段左轉西大路，辛○○誤以為係曾向其等
    示威之飆車族，即告知其他4人，庚○○、甲○○、辛○○
    、丁○○、丙○○等5人，竟共同基於恐嚇危害安全之犯意
    聯絡，分別騎乘機車自經國路、愛文街口迴轉行駛經國路再
    左轉西大路，近距離追逐戊○○、己○○所騎乘之機車，並
    恫稱：別走（臺語）等語，庚○○、甲○○且揮舞開山刀及
    木棍，以此等舉動傳達加害生命、身體之事，恐嚇戊○○、
    己○○，致生危害於戊○○、己○○之生命、身體安全。戊○○因突被庚○○、甲○○、辛○○、丁○○、丙○○等5
    人追逐，遂加速騎乘機車前進，行經新竹市○○路與北大路
    口欲右轉北大路，其所騎乘之車牌號碼F3S─869號重型機車
    為閃避其他車輛而滑倒，戊○○、己○○即分頭快跑逃離，
    惟戊○○跑至新竹市○○路317號前不慎跌倒，庚○○、甲○○、辛○○、丁○○、丙○○等5人主觀上雖無致戊○○
    重傷害之故意，然其等均為思慮健全之人，在客觀上應可預
    見刀子、木棍等器械結構堅實，以之揮砍敲擊人之身體四肢
    ，極可能造成毀敗或嚴重減損肢體機能之重傷害結果，竟仍
    共同基於傷害人身體之犯意聯絡，由庚○○持開山刀朝戊○○左手揮砍，並揮砍戊○○下半身3、4次，甲○○亦持木棍
    朝戊○○小腿部位敲擊3、4次，辛○○、丁○○、丙○○等
    3人則將機車停放在距離庚○○、甲○○等2人揮砍戊○○處
    約5公尺之馬路上下車觀看，致戊○○受有左膝、右膝、臀
    部等全身多處刀傷（左腕20公分、左膝11公分、右膝4公分
    、臀部22公分）、全身多處擦傷、左腕不完全性截肢及開放
    性骨折之傷害。迨戊○○傷重倒地，庚○○、甲○○、辛○○、丁○○、丙○○等5人始騎乘機車離去，己○○隨即報
    警，並請巡邏行經該處之員警偕同將戊○○送醫急救，始得
    悉上情，庚○○並帶同警方至其位於新竹市○○街114巷4號
    住處房間內扣得開山刀1把。戊○○所受傷害經治療後，其
    左手仍遺留指張開、閉合動作不良、近位指間關節，遠位指
    間關節伸直不足、握力太小等障礙，無法實施精細動作，已
    達嚴重減損左上肢機能之重傷害程度。
二、案經戊○○訴由新竹市警察局第一分局報請台灣新竹地方法
    院檢察署檢察官偵查起訴。
    理  由
壹、程序部分：
    按被告以外之人於審判外之言詞或書面陳述，除法律另有規
    定者外，不得作為證據，刑事訴訟法第159條第1項固有明文
    規定。又被告以外之人於審判外之陳述，雖不符刑事訴訟法
    第159條之1至之4之規定，惟經當事人於審判程序同意作為
    證據，法院審酌該言詞陳述或書面陳述作成時之情況，認為
    適當者，亦得為證據，復為同法第159條之5第1項所明定。
    本案證人戊○○、己○○警詢或偵查中之陳述，業經被告同
    意援引作為證據，本院審酌後亦認為適當，故其等於審判外
    之陳述，自得作為本案之證據。另本案認定事實所引用之文
    書證據，並無證據證明係公務員違背法定程序所取得，亦無
    刑事訴訟法第159條之4之顯有不可信之情況與不得作為證據
    之情形，自應認有證據能力，此合先敘明。
貳、實體部分：
一、訊據被告庚○○、甲○○等2人對於分持開山刀、木棍近距
    離追逐告訴人戊○○及被害人己○○，被告甲○○在追逐過
    程中並喊「別走」（臺語）等語，嗣後並以上開器械毆擊告
    訴人戊○○，致告訴人戊○○受有重傷害等事實，於本院審
    理時均坦承不諱，並承認犯罪（見本院卷第161、162頁），
    被告辛○○、丁○○、丙○○等3人就前揭與被告庚○○、
    甲○○等2人共同追逐告訴人戊○○、被害人己○○，俟告
    訴人戊○○跌倒後，被告庚○○、甲○○等2人分持刀棍毆
    擊告訴人戊○○時，其等3人在旁觀看未加阻止，因而致告
    訴人戊○○受有重傷害一節，於本院審理時均坦白承認，雖
    為認罪之表示（見本院卷第160頁反面、161頁反面），惟否
    認知悉被告庚○○車上有攜帶刀棍，並在追逐過程中持之揮
    舞等情，均辯稱：集合的時候，沒有看到刀子、棍子，在路
    上騎車尋找報仇對象時，也沒有看到被告庚○○的車子上有
    人拿刀子、棍子，是在告訴人戊○○跌倒之後，被告庚○○
    、甲○○等2人過去才知道他們有帶開山刀云云（見本院卷
    第159頁反面、162頁）。經查：
（一）證人戊○○於本院審理行交互詰問時具結證述：原本是在
      經國路、棒球場前面那條路等紅綠燈，就看到被告等5人
      也在等紅綠燈，後來綠燈伊就騎過去，伊與被告等人擦身
      而過時，有看到被告等人拿刀子、棍子，刀棍是直接拿在
      手上，後來被告等人追過來的時候，伊能確定他們就是剛
      剛那一群人，證人己○○跟伊說他們手上有拿刀，共有3
      部車都在追伊，第1部車距離伊1、2公尺，第2、3台車都
      緊跟著第1台車，被告等人在追逐過程中有說「別走」（
      臺語）等語（見本院卷第144、145頁反面、146、148頁）
      ，核與證人己○○於偵查中證述：被告等人不知何故折返
      與伊同方向，手持刀罵髒話「別走」（臺語）等語及本院
      審理行交互詰問時具結證述：看到被告等人騎過來，伊往
      後看，被告等人就說不要走，伊再往後看，就看到開山刀
      、棍棒，追逐過程中有看到刀子拿出來，3部車都先後騎
      在一起，靠得很近等情大致相符（見96年度偵字第4329號
      偵查卷第75頁、本院卷第150、151頁）。
（二）被告庚○○固於警詢時供稱：開山刀原本就放在機車置物
      箱等語（見上開偵查卷第6頁），嗣於本院審理時復改稱
      ：集合的時候就把開山刀放在腳踏板等語（見本院卷第16
      2頁），又被告甲○○於本院行準備程序時坦認：在追逐
      過程中被告庚○○有拿開山刀，伊拿木棍揮舞追逐被害人
      ，伊叫被害人「別走」（臺語）等語（見本院卷第44頁）
      ，另參以被告等人群聚騎車繞行之目的，即係為找尋仇家
      以圖報復，俟被告辛○○發現告訴人戊○○等騎乘之機車
      即係其等欲報復之對象而折返追逐告訴人戊○○、被害人
      己○○等情觀之，縱認被告庚○○出發或集合時，係將開
      山刀放在置物箱或腳踏板，惟於發現並追逐告訴人戊○○
      、被害人己○○時，為威嚇教訓告訴人戊○○、被害人己○○，而持開山刀揮舞，實與常情無違，是證人戊○○、
      己○○之證詞，應堪採信。
（三）證人戊○○固於偵查中證稱：不知被告等人手上是否拿東
      西，但伊聽己○○說他們持刀等語（見上開偵查卷第76頁
      ），於本院審理行交互詰問時先證稱：回頭看到被告等人
      拿著刀子在追伊，嗣又改稱：當時在騎車，往後看也沒有
      看很清楚，所以伊並沒有看到被告等人手上有拿東西，是
      證人己○○告訴伊說被告等人手上有拿刀的等語（見本院
      卷第143頁反面、146頁），惟證人戊○○既於前停等紅燈
      與被告等人擦身而過時，即窺見被告等人有持開山刀之情
      ，復於遭追逐過程中亦聽聞證人己○○告以上情，是被告
      庚○○確有於騎車追逐告訴人戊○○、被害人己○○過程
      中，持開山刀揮舞一節，堪以認定，證人戊○○上開前後
      不一之證述，或因突遭被告等人騎車追逐而心生緊張未予
      細查，或因時間之經過致記憶模糊，仍無礙於本院就上開
      事實之認定。
（四）被告庚○○、甲○○均於本院審理時供稱：被告甲○○的
      棍子是在案發現場砍告訴人戊○○的路邊檢的云云，惟被
      告等2人於警詢、偵查及本院行準備程序時，均未為上開
      之辯解，被告庚○○猶於偵查中供述：車上有一刀、一棍
      ，伊載被告甲○○，發現告訴人戊○○跌倒後，伊持刀，
      被告甲○○持棍，追過去砍打告訴人戊○○等語（見上開
      偵查卷第75、76頁），且被告甲○○亦於本院準備程序時
      供述：在追逐過程中被告庚○○有拿開山刀，伊拿木棍揮
      舞追逐被害人，伊叫被害人「別走」（臺語）等情明確（
      見本院卷第44頁），是被告庚○○、甲○○上開辯解，顯
      係避重就輕之詞，不足採信，益徵證人戊○○、己○○等
      證述被告等人騎機車追逐過程中，有持刀棍揮舞之情，堪
      以採信，而得作為對被告等不利之認定。
（五）又觀諸卷附照片（見上開偵查卷第44頁），被告等5人分
      乘3部機車，彼此之距離甚近，參以本件案發時間為凌晨
      ，路上人車稀少，此由證人戊○○於本院審理時證述：被
      告等人在追趕伊時，有看到1台轎車，很緊張要閃那台轎
      車才跌倒的，沒有看到其他的摩托車等語可徵（見本院卷
      第148頁），證人戊○○既於停等紅燈與被告等人擦身而
      過時即窺見刀棍等器械，被告辛○○、丁○○、丙○○等
      3 人在追逐過程中，焉有不知被告庚○○、甲○○等2 人
      手持刀棍一事，被告辛○○、丁○○、丙○○所辯顯與常
      情不符，係事後卸責之詞，無足憑採。
（六）按共同正犯間，非僅就其自己實施之行為負其責任，並在
      犯意聯絡之範圍內，對於他共同正犯所實施之行為，亦應
      共同負擔，最高法院32年上字第1905號判例意旨參照。查
      本件係肇因於被告辛○○、丁○○、丙○○等3人邀約被
      告庚○○、甲○○等2人共同尋找仇家，並欲藉由人數眾
      多而壯大聲勢教訓對方一節，業據辛○○、丁○○、丙○○等3人於警詢、偵查中及本院審理時均供承不諱（見上
      開偵查卷第17、20、25、76頁，本院卷第159頁反面、161
      頁），是被告辛○○、丁○○、丙○○等3人既係與被告
      庚○○、甲○○等2人共同騎車近距離追逐被害人，其意
      即在威嚇被害人，其等3人就被告庚○○、甲○○等2人分
      持刀械、棍棒恐嚇告訴人戊○○、被害人己○○一事，應
      有犯意之聯絡至明。
（七）再按共同正犯在犯意聯絡範圍內之行為，應同負全部責任
      。惟加重結果犯，以行為人能預見其結果之發生為要件，
      所謂能預見乃指客觀情形而言，與主觀上有無預見之情形
      不同，若主觀上有預見，而結果之發生又不違背其本意時
      ，則屬故意範圍；是以，加重結果犯對於加重結果之發生
      ，並無主觀上之犯意可言。從而共同正犯中之1人所引起
      之加重結果，其他之人應否同負加重結果之全部刑責，端
      視其就此加重結果之發生，於客觀情形能否預見；而非以
      各共同正犯之間，主觀上對於加重結果之發生，有無犯意
      之聯絡為斷，最高法院91年台上字第50號判例意旨供參。
      查證人戊○○於本院審理時證述：被告庚○○、甲○○在
      砍伊時，另外幾個人在相隔一個車道的距離等語（見本院
      卷第146頁反面），並當庭在偵查卷附之現場照片上標示
      位置（見上開偵查卷第41頁），復經本院依證人戊○○當
      庭口述測量之結果，其距離為5公尺30公分一節，有本院
      審理筆錄在卷為憑（見本院卷第146頁反面），再扣案之
      開山刀經本院當庭勘驗之結果：全長連刀柄46公分、刀柄
      約13.5公分、刀身32.5公分、刀刃銳利為金屬材質、刀柄
      為塑膠材質等情，有本院審理筆錄存卷可查（見本院卷第
      158頁），而被告辛○○、丁○○、丙○○等3人，均坦認
      邀約被告庚○○、甲○○是要教訓之前向其等挑釁之對象
      ，並使對方身體受有一定的痛苦或傷害等語（見本院卷第
      161頁），是被告辛○○、丁○○、丙○○等3人於被告庚○○、甲○○等2人持刀棍毆擊告訴人戊○○時非但未加
      以阻止，反站在距離僅5公尺遠處觀看，衡以案發時間為
      人車稀少之凌晨時分，亦無可能因路人經過而阻止其等毆
      擊告訴人戊○○之行為，是被告辛○○、丁○○、丙○○
      等3人，與被告庚○○、甲○○等2人顯有傷害之犯意聯絡
      ，應堪認定。又被告辛○○、丁○○、丙○○等3人均為
      識慮正常之人，依案發當時之客觀情形而言，渠等3人對
      於以質地銳利、堅硬之開山刀、木棍等器械朝告訴人戊○○身體四肢毆打，在客觀上會引起重傷害之結果，當有預
      見可能，至屬明確。
（八）告訴人戊○○確因被告庚○○、甲○○分持開山刀、木棍
      毆擊，而致其左手仍遺留指張開、閉合動作不良、近位指
      間關節，遠位指間關節伸直不足、握力太小等障礙，其手
      部功能雖看似完好，但精細動作無法實施，已嚴重影響手
      部功能一節，有財團法人長庚紀念醫院（林口）分院98年
      1月5日（97 ）長庚院法字第1257號函附卷供參（見本院
      卷第169頁），復經檢察官於本院審理時當庭詢問告訴人
      戊○○左手傷勢復原情形：日常生活撕小東西，例如糖果
      的外包裝，撕不開，要用嘴巴咬開，可以拿東西，但是不
      能拿太重，不然會滑落，左手手指可以伸直，但是不能單
      一個手指頭活動，一定會整排一起動，因為筋都黏在一起
      ，現在沒有持續作復健，因為沒有辦法復原，但是每個月
      都要回林口長庚門診（見本院卷第147頁），是告訴人戊○○之左上肢，其機能已達嚴重減損之重傷害程度，堪以
      認定，且與被告庚○○、甲○○等2人毆擊告訴人戊○○
      之行為，有相當因果關係，而被告庚○○、甲○○、辛○○、丁○○、丙○○等5人既相互利用，就告訴人戊○○
      重傷害之加重結果，自應共同負責。
（九）此外，復有新竹市警察局第一分局搜索扣押筆錄、扣押物
      品目錄表、財團法人長庚紀念醫院（林口）分院96年8月1
      4日（96）長庚院法字第0711號函、97年3月3日（97）長
      庚院法字第0149號函、97年10月24日（97）長庚院法字第
      0797號函暨其所附告訴人戊○○病歷影本、行政院衛生署
      新竹醫院96 年8月13日新醫歷字第0960004654號函暨其所
      附之告訴人戊○○病歷影本各1份、車籍查詢－基本資料
      詳細畫面、長庚紀念醫院診斷證明書各3紙及照片22幀等
      附卷供參（見上開偵查卷第38至56、84、89、92至110頁
      、97年度調偵字第54 號偵查卷第7頁、本院卷第51至121
      、168頁），暨被告庚○○所有，用以砍傷告訴人戊○○
      之開山刀1把扣案可資佐憑。本件事證明確，被告庚○○
      、甲○○、辛○○、丁○○、丙○○等5人恐嚇危害安全
      、傷害致重傷等犯行，均堪以認定，應予依法論科。
三、核被告庚○○、甲○○、辛○○、丁○○、丙○○等5人所
    為，均係犯刑法第305條之恐嚇危害安全罪及同法277條第2
    項後段之傷害致重傷罪。被告等5人就上揭犯行，有犯意之
    聯絡及行為之分擔，皆為共同正犯。被告等5人於恐嚇告訴
    戊○○後進而實施毆打告訴人戊○○之加害行為，其等恐嚇
    之危險行為應為後生之傷害實害行為所吸收，不另成立恐嚇
    危害安全罪，起訴書認被告等5人就恐嚇告訴人戊○○部分
    ，另成立刑法第305條之恐嚇危害安全罪，容有誤會，附此
    敘明。又被告等5人所犯上開2罪，犯意各別，行為不同，應
    予分論併罰。再查本件被害人己○○於被害時係14歲以上未
    滿18歲之人，此有被害人己○○之年籍資料在卷為憑，屬兒
    童及少年福利法第2條所稱之少年，是被告庚○○、甲○○
    等2人所犯恐嚇危害安全罪，均應依兒童及少年福利法第70
    條第1項前段之規定各加重其刑，而被告辛○○、丁○○、
    丙○○於行為時均為18歲以上未滿20歲之人，並非成年人，
    有其等之年籍資料附卷可佐，是被告辛○○、丁○○、丙○○等3人尚難依兒童及少年福利法第70條第1項前段之規定加
    重其刑，附此敘明。起訴書固認被告等5人傷害告訴人戊○○之犯行，係犯刑法第278條第1項之重傷罪云云。惟按重傷
    罪之成立，必須行為人原具有使人受重傷之故意始為相當，
    若其僅以普通傷害之意思而毆打被害人，雖發生重傷之結果
    ，亦係刑法第277條第2項後段普通傷害罪之加重結果犯，祇
    應成立傷害人致重傷罪，不能以刑法第278條第1項之重傷罪
    論科，最高法院59年台上字第1746號判例意旨參照，查本件
    被告等5人與告訴人戊○○互不相識，亦無宿怨恩仇，因誤
    認告訴人戊○○為前向其等挑釁的仇家而下手毆擊一節，業
    據被告等5人供承甚明，足認其等係出於教訓對方之意而為
    ，衡以被告庚○○、甲○○持刀棍毆擊告訴人戊○○之部位
    多集中在手、腳等四肢，而非類如頭部、臟器等人體較易致
    命之重要器官，及其等5人見告訴人戊○○倒地後，隨即罷
    手離去等情，有證人戊○○於本院審理時證稱：被告庚○○
    、甲○○砍伊時，在旁觀看之被告辛○○、丁○○、丙○○
    ，其中有人說「好了，走了」等語可考（見本院卷第146頁
    反面），綜核上情，實難僅以被告等5人持開山刀、木棍毆
    打告訴人戊○○，致告訴人戊○○之左前臂機能嚴重減損，
    即遽認被告等5人有使人受重傷之故意，此部分已據公訴檢
    察官於蒞庭時當庭變更起訴法條（見本院卷第161頁反面）
    ，併此說明。爰審酌被告辛○○、丁○○、丙○○等3人僅
    因遭不詳人士挑釁，即邀約被告庚○○、甲○○聚集攜帶器
    械在路上尋找報復對象，窺見告訴人戊○○、被害人己○○
    騎車經過，竟未詳加求證即莽撞近距離追逐告訴人戊○○、
    被害人己○○，另被告庚○○、甲○○係實際持刀棍恐嚇並
    下手毆擊告訴人戊○○之人，造成告訴人戊○○、被害人己○○身心恐懼，其等砍傷告訴人戊○○，致其左手手指功能
    嚴重減損，影響其日常生活甚鉅，並使告訴人戊○○之兵役
    、工作等遭到擱置，迄未與告訴人戊○○達成民事和解，實
    值非難，檢察官於本院審理時雖對被告等5人均具體求處有
    期徒刑5年，惟念及被告等5人均年紀尚輕，尤其被告辛○○
    、丁○○、丙○○等3人於行為時均尚未滿20歲，因一時衝
    動而為本件犯行，被告等5人之學歷均為高中畢業，被告庚○○現為餐飲業，月薪新臺幣（下同）15,000元，經濟情況
    尚可，被告甲○○在家裡幫忙，月薪2萬餘元，其與被告辛○○、丁○○之經濟狀況均還好，被告辛○○、丁○○、丙○○為現役軍人，被告丙○○之經濟狀況不好，兼衡其等犯
    後均尚能坦承大部分犯行及事實，頗具悔意，態度良好及犯
    罪之起因、分工情形等一切情狀，分別量處如主文所示之刑
    ，並定其應執行刑。
四、扣案之開山刀1把，係被告庚○○所有，供本件恐嚇危害安
    全及傷害致重傷犯行所用之物，業據其供承在卷（見本院卷
    第160頁），爰依共犯責任共同原則，均應依刑法第38條第1
    項第2款之規定宣告沒收，至被告甲○○持以恐嚇被害人己○○及毆擊告訴人戊○○之木棍1支，尚無證據證明係被告
    等5人所有，且未據扣案，為免將來執行之困難，爰不另為
    沒收之諭知，均併予敘明。
五、據上論斷，應依刑事訴訟法第299條第1項前段，兒童及少年
    福利法第70條第1項前段，刑法第28條、第277條第2項後段
    、第305條、第51條第5款、第38條第1項第2款，刑法施行法
    第1條之1第1項、第2項前段，判決如主文。
本案經檢察官郭進昌到庭執行職務。
中    華    民    國    98    年    2     月    6     日
                  刑事第五庭審判長法  官  黃惠玲
                                  法  官  林佑珊
                                  法  官  蔡欣怡
以上正本證明與原本無異。
如不服本判決應於收受本判決後10日內向本院提出上訴書狀，上
訴書狀應敘述具體理由。上訴書狀未敘述上訴理由者，應於上訴
期間屆滿後20日內補提理由書狀於本院 (均須按他造當事人之人
數附繕本 )「切勿逕送上級法院」。
中    華    民    國    98    年    2     月    6     日
                                  書記官  劉怡芳
附錄本案論罪科刑法條全文：
刑法第277條
傷害人之身體或健康者，處三年以下有期徒刑、拘役或一千元以
下罰金。
犯前項之罪因而致人於死者，處無期徒刑或七年以上有期徒刑；
致重傷者，處三年以上十年以下有期徒刑。
刑法第305條
以加害生命、身體、自由、名譽、財產之事，恐嚇他人致生危害
於安全者，處二年以下有期徒刑、拘役或三百元以下罰金。


司法院資訊處製作；財團法人民間司法改革基金會備份。
